【裁判字號】    99,聲,1055
【裁判日期】    991001
【裁判案由】    聲明異議
【裁判全文】
臺灣高等法院高雄分院刑事裁定          99年度聲字第1055號
異 議 人
即受刑人  甲○○
上列受刑人因違反毒品危害防制條例案件，對於臺灣高雄地方法
院檢察署檢察官執行之指揮（99年度執從字第2683號第75876 號
函《聲明異議狀誤載為75877 號函》）聲明異議，本院裁定如下
：
    主  文
異議駁回。
    理  由
一、聲明異議意旨略以：異議人即受刑人甲○○因違反毒品危害
    防制條例案件，經法院判處應執行有期徒刑18年，並與同案
    被告張進強等人就共同犯罪所得財物新臺幣（下同）10,400
    元應連帶沒收、抵償確定後，經檢察官指揮執行追繳犯罪所
    得，竟依臺灣高雄地方法院檢察署民國99年8 月18日99年度
    執從字第2683號第75876 號函（聲明異議狀誤載為75877 號
    函，該函受文者係同案被告張進強），於10,000元範圍內每
    月將異議人在臺灣高雄監獄之保管金及勞作金各三分之一予
    以執行沒收；惟該確定判決之被告共五人，且均在監執行，
    依共犯責任共同之法理，上開犯罪所得應由全部共同被告分
    擔，各自負擔應追繳之金款，不應全由異議人負擔，且應酌
    留異議人之生活費用，方為適法，爰依法對檢察官之執行指
    揮執行聲明異議云云。
二、按受刑人或其法定代理人或配偶以檢察官執行之指揮為不當
    者，得向諭知該裁判之法院聲明異議，刑事訴訟法第484 條
    定有明文。又該條所稱「諭知該裁判之法院」，乃指對被告
    之有罪判決，於主文內實際宣示其主刑、從刑之裁判而言，
    若判決主文並未諭知主刑、從刑，係因被告不服該裁判，向
    上級法院提起上訴，而上級法院以原審判決並無違誤，上訴
    無理由，因而維持原判決諭知「上訴駁回」者，縱屬確定之
    有罪判決，但因對原判決之主刑、從刑未予更易，其本身復
    未宣示如何之主刑、從刑，自非該條所指「諭知該裁判之法
    院（最高法院79年度台聲字第19號判例參照）。查本件異議
    人因違反毒品危害防制條例案件，前經本院98年度上更(二)字
    第135 號刑事判決諭知「甲○○共同犯附表一所示之販賣第
    一級毒品，共拾貳罪，…。應執行有期徒刑18年。…附表一
    所示各次販賣毒品所得財物（合計12次共10,400元）應與共
    犯（張進強參與其中10罪、陳成受及賀同吉均全部參與、龔
    啟育參與其中8 罪）連帶沒收，如全部或一部不能沒收時，
    以其財產連帶抵償之。」，並經最高法院99年度台上字第19
    05號判決駁回上訴確定，此有上開刑事判決及卷附臺灣高等
    法院被告前案紀錄表可查（本院卷第4-29頁），本院自屬該
    「諭知該裁判之法院」而有案件之管轄權無疑。
三、次按，「罰金、罰鍰、沒收、沒入、追徵、追繳及抵償之裁
    判，應依檢察官之命令執行之。」、「前條裁判之執行，準
    用執行民事裁判之規定。」刑事訴訟法第470 條第1 項前段
    、第471 條第1 項分別定有明文；又「查封時，應酌留債務
    人及其共同生活之親屬2 個月間生活所必需之食物、燃料及
    金錢。」、「前項期間，執行法官審核債務人家庭狀況，得
    伸縮之。但不得短於1 個月或超過3 個月。」強制執行法第
    52條第1 項、第2 項著有明文。是檢察官對在監受刑人執行
    抵償裁判時，自應依上開強制執行法之規定，酌留其2 個月
    間生活所必需之金錢（最高法院98年度台抗字第340 號裁定
    參照）。查異議人業已入監服刑，而執行檢察官依本院上開
    確定判決主文所示，對異議人追徵犯罪所得10,000元（犯罪
    所得合計10,400元，其中400 元部分已追徵），依上開指揮
    執行之函文所載「請於10,000元範圍內每月就受刑人甲○○
    於貴監（臺灣高雄監獄）之保管金及勞作金各三分之一，匯
    送本署辦理沒收…」等情，業據本院向臺灣高雄地方法院檢
    察署查明屬實，並有該指揮執行函文在卷可憑（本院卷第32
    頁）。可見檢察官於執行本件扣押，已酌留異議人各三分之
    一保管金及勞作金，留其三分之二，並非全額予以查扣甚明
    ；佐以異議人經檢察官指揮執行上開扣押沒收後，在監執行
    日常三餐已有獄方供應，其餘所需之生活日常用品等金額不
    多，經檢察官執行後，其餘勞作金及保管金之款項，足敷其
    日常生活所需，並不致於因此陷於窘境，則該指揮執行並未
    違反強制執行法第52條第1 項之規定，應可認定。
四、再按共同正犯之犯罪所得，因係合併計算，為避免執行時發
    生重複沒收之情形，故各共同正犯之間係採連帶沒收主義，
    於裁判時諭知連帶沒收，此與罰金刑應分別諭知、分別執行
    者不同（最高法院95年度台上字第1781號判決意旨參照）。
    又連帶債務之債權人，得對於債務人中之一人或數人或其全
    體，同時或先後請求全部或一部之給付，此在民法第273 條
    第1 項定有明文；故確定判決如就同一債務命數債務人連帶
    履行者，債權人得專對債務人中之一人，聲請為全部給付之
    執行（最高法院23年抗字第572 號判例要旨參照）。本件確
    定判決既判處異議人就其所犯12罪之各次販毒所得10,400元
    ，應與其餘共犯等人連帶沒收（各次犯行之共犯人數如確定
    判決附表一所載），如全部或一部不能沒收時，則以其財產
    連帶抵償之，揆諸上開說明，檢察官自得就該執行債權（即
    尚未沒收之10,000元），對於執行債務人（即同案被告等人
    ）中之一人或數人或其全體，同時或先後執行全部或一部之
    應沒收款項，今檢察官於上開確定判決諭知應連帶沒收、抵
    償之同一金額範圍內，對債務人中之一人即異議人，函請高
    雄監獄於10,000元範圍內，每月就異議人於該監之保管金及
    勞作金各三分之一，匯送至地檢署予以查扣沒收，依法並無
    不當（註：本件執行檢察官就同案被告張進強部分，另以99
    年8 月18日99年度執從字第2683號第75877 號函請臺南監獄
    ，於10,000元範圍內每月就張進強在該監之保管金及勞作金
    各三分之一予以查扣沒收；參見本院卷第31頁）。從而，異
    議人所陳上開犯罪所得應由全部共同被告等人按比例負擔，
    不應由其一人負擔云云，顯係依憑己見就上開確定判決所諭
    知「連帶沒收、抵償」部分為有利於己之法律解釋，並執此
    聲明異議，請求撤銷檢察官本件之執行，尚無理由。
五、綜上所述，本件檢察官之指揮處分，經核並無不當。本件異
    議人執前開情詞，聲明異議，為無理由，應予駁回。
據上論結，依刑事訴訟法第486條，裁定如主文。
中    華    民    國    99    年    10    月    1     日
                  刑事第三庭    審判長法  官   莊崑山
                                      法  官   莊松泉
                                      法  官   唐照明
以上正本證明與原本無異。
如不服本裁定應於送達後5 日內向本院提出抗告狀。
中    華    民    國    99    年    10    月    1     日
                                      書記官   黃琳群

司法院資訊處製作；財團法人民間司法改革基金會備份。
